ACORDAO-COMPLETO-2532723

ACÓRDÃO 3376/2022 ATA 20/2022 - PRIMEIRA CÂMARA

VISTOS, relatados e discutidos estes autos de tomada de contas especial instaurada pelo Ministério do Turismo em desfavor de Daves Soares da Silva (CPF: XXX.921.161-XX) , em razão de irregularidades na aplicação dos recursos transferidos ao Município de Itapuranga - GO, no montante de R$ 300 mil, ao abrigo do Convênio 01044/2009, registro Siafi 704961, que teve por objeto subsidiar financeiramente a "1ª Feira de Produção e Festa do Povo de Itapuranga/GO",
ACORDAM os Ministros do Tribunal de Contas da União, reunidos em sessão dessa Primeira Câmara, com fundamento nos arts. 1º, inciso I, 16, inciso III, alínea "c", da Lei 8.443/1992 c/c os arts. 19 e 23, inciso III, da mesma Lei, em:
9.1. julgar irregulares as contas do Sr. Daves Soares da Silva (CPF: XXX.921.161-XX) ; condenando-o ao pagamento da importância a seguir especificada, atualizada monetariamente e acrescida dos juros de mora, calculada a partir da data discriminada até a data da efetiva quitação do débito, fixando-lhe o prazo de quinze dias, para que comprove, perante o Tribunal, o recolhimento da referida quantia aos cofres do Tesouro Nacional, nos termos do art. 23, inciso III, alínea "a", da citada lei, c/c o art. 214, inciso III, alínea "a", do Regimento Interno do TCU.
	Data de ocorrência
	Valor histórico (R$) 

	10/11/2009
	224.986,50

9.2. autorizar, desde logo, a cobrança judicial das dívidas, caso não atendida a notificação, na forma do disposto no art. 28, inciso II, da Lei 8.443/1992;
9.3. enviar cópia do presente acórdão ao Ministério do Turismo e aos responsáveis, para ciência, e à Procuradoria da República em Goiás, nos termos do § 3º do art. 16 da Lei 8.443/1992, c/c o § 7º do art. 209 do Regimento Interno do TCU, para conhecimento e adoção das medidas que entender cabíveis.

Tomada de contas especial instaurada pelo Ministério do Turismo, em razão de irregularidades na aplicação dos recursos transferidos ao Município de Itapuranga  GO, que teve por objeto subsidiar financeiramente a 1ª Feira de Produção e Festa do Povo de Itapuranga/GO

Primeira Câmara

Prefeitura Municipal de Itapuranga/GO.

3. Responsável: Daves Soares da Silva (CPF: XXX.921.161-XX).

13.1. Ministros presentes: Walton Alencar Rodrigues (Presidente), Benjamin Zymler e Vital do Rêgo.
13.2. Ministro-Substituto convocado: Augusto Sherman Cavalcanti (Relator).
13.3. Ministro-Substituto presente: Weder de Oliveira.

ACORDAO-COMPLETO-2566912

Acórdão de Relação 324/2023 - Primeira Câmara

Acórdão de Relação

PRU-1

DAVES SOARES DA SILVA

AUGUSTO SHERMAN

de tomada de contas especial instaurada por Ministério do Turismo, em desfavor de Daves Soares da Silva (CPF: XXX.921.161-XX) , em razão de irregularidades na execução do objeto do Convênio 01044/2009, registro Siafi 704961, (peça 5) firmado com o Município de Itapuranga/GO, e que tinha por objeto o instrumento descrito como '1ª Feira de Produção e Festa do Povo de Itapuranga/GO.
HISTÓRICO
Em 20/12/2017, com fundamento na IN/TCU 71/2012, alterada pela IN/TCU 76/2016 e DN/TCU 155/2016, o dirigente da instituição Ministério do Turismo autorizou a instauração da tomada de contas especial (peça 42) . O processo foi registrado no sistema e-TCE com o número 1098/2019.
O Convênio 01044/2009, registro Siafi 704961, foi firmado no valor de R$ 340.000,00, sendo R$ 300.000,00 à conta do concedente e R$ 40.000,00 referentes à contrapartida do convenente. Teve vigência de 21/9/2009 a 15/1/2010, com prazo para apresentação da prestação de contas em 16/2/2010. Os repasses efetivos da União totalizaram R$ 300.000,00 (peça 8) .
A prestação de contas e complementações enviadas foram analisadas por meio dos documentos constantes nas peças 39 e 62.
O fundamento para a instauração da Tomada de Contas Especial, conforme consignado na matriz de responsabilização elaborada pelo tomador de contas, foi a constatação da seguinte irregularidade: 
Ausência de comprovação de que as empresas que não detinham direitos de exclusividade, contratadas irregularmente por inexigibilidade, pagaram o cachê de bandas ou cantores que realizaram o evento.
O responsável arrolado na fase interna foi devidamente comunicado e, diante da ausência de justificativas suficientes para elidir a irregularidade e da não devolução dos recursos, instaurou-se a tomada de contas especial.
No relatório (peça 74) , o tomador de contas concluiu que o prejuízo importaria no valor original de R$ 300.000,00, imputando-se a responsabilidade a Daves Soares da Silva, Prefeito, no período de 1/1/2009 a 31/12/2012, na condição de gestor dos recursos.
Em 29/4/2020, a Controladoria-Geral da União emitiu o relatório de auditoria (peça 76) , em concordância com o relatório do tomador de contas. O certificado de auditoria e o parecer do dirigente do órgão de controle interno concluíram pela irregularidade das presentes contas (peças 77 e 78) .
Em 28/5/2020, o ministro responsável pela área atestou haver tomado conhecimento das conclusões contidas no relatório e certificado de auditoria, bem como do parecer conclusivo do dirigente do órgão de controle interno, manifestando-se pela irregularidade das contas, e determinou o encaminhamento do processo ao Tribunal de Contas da União (peça 79) .
No âmbito deste Tribunal, após análise pela Secex/TCE (peças 83, 84 e 85) , foi promovida a citação do Sr. Daves Soares da Silva, nos seguintes termos:
	Irregularidade 1: ausência de comprovação de que as empresas que não detinham direitos de exclusividade, contratadas irregularmente por inexigibilidade, pagaram o cachê de bandas ou cantores que realizaram o evento.
Evidências da irregularidade: documentos técnicos presentes nas peças 2, 5, 39, 48, 57, 62 e 64.
Normas infringidas: Art. 70, parágrafo único, da Constituição Federal de 1988; art. 93, do Decreto-lei 200, de 25 de fevereiro de 1967; art. 50, §3º, da Portaria Interministerial 127/2008, Convênio 01044/2009, registro Siafi 704961, cláusula terceira, item II, alínea 'cc', 'll' e 'mm', Acórdão 96/2008-TCU-Plenário, Acórdão 1435/2017-TCU-Plenário.
Débito relacionado ao responsável Daves Soares da Silva (CPF: XXX.921.161-XX) , Prefeito, no período de 1/1/2009 a 31/12/2012, na condição de gestor dos recursos.
	Data de ocorrência
	Valor histórico (R$) 

	10/11/2009
	175.000,00

Cofre credor: Tesouro Nacional.
Conduta: não comprovar a execução dos itens previstos no plano de trabalho do convênio e/ou o nexo de causalidade entre os recursos transferidos e as despesas efetuadas.
Nexo de causalidade: A não apresentação de notas fiscais e recibos (ou outros documentos equivalentes) emitidos em nome das bandas e cantores e assinados por seus representantes legais ou pelos seus empresários exclusivos impediu comprovação do nexo causal entre os recursos federais transferidos e os pagamentos efetuados, visto que não se provou que os valores pagos ao intermediário contratado efetivamente foi repassado as banda e artistas que realizaram shows, resultando em presunção de prejuízo ao erário.
Culpabilidade: é razoável supor que o responsável tinha consciência da ilicitude de sua conduta; era exigível conduta diversa da praticada, qual seja, assegurar que as bandas e cantores que se apresentaram no evento efetivamente receberam o valor dos pagamentos especificados no plano de trabalho.
Irregularidade 2: não comprovação da execução física do objeto do Convênio 00389/2009, registro Siafi 703610.
Evidências da irregularidade: documentos técnicos presentes nas peças 2, 5, 34, 39, 40, 42, 43 e 62.
Normas infringidas: Art. 37, caput, c/c o art. 70, parágrafo único, da Constituição Federal de 1988; art. 93, do Decreto-lei 200, de 25 de fevereiro de 1967; art. 50, §3º, da Portaria Interministerial 127/2008, e Termo do Convênio 00389/2009, registro Siafi 703610, cláusula décima segunda, parágrafo segundo, alíneas 'e', 'h a k'. 
		Débito relacionado ao responsável Daves Soares da Silva (CPF: XXX.921.161-XX) , Prefeito, no período de 1/1/2009 a 31/12/2012, na condição de gestor dos recursos.
	Data de ocorrência
	Valor histórico (R$) 

	10/11/2009
	80.000,00

Cofre credor: Tesouro Nacional.
Conduta: não comprovar a execução dos itens previstos no plano de trabalho do convênio e/ou o nexo de causalidade entre os recursos transferidos e as despesas efetuadas.
Nexo de causalidade: A não apresentação de documentos que comprovassem a execução física dos itens previstos no plano de trabalho resultou na presunção de dano ao erário.
Culpabilidade: é razoável supor que o responsável tinha consciência da ilicitude de sua conduta; era exigível conduta diversa da praticada, qual seja comprovar por meio de documentos a efetiva execução física de todos os itens previstos no plano de trabalho.
Após o Pronunciamento da unidade, de 19/8//2021 (peça 85) , as comunicações foram efetivadas, conforme o seguinte documento:
	Responsável
	Documento
	Peça
	Dt da Ciência
	Peça

	Daves Soares da Silva
	Ofício 47544/2021-Secomp-4
	87
	31/8/2021
	88

11.1.	O responsável apresentou alegações de defesa à peça 92 a seguir analisadas.
ANÁLISE DOS PRESSUPOSTOS DE PROCEDIBILIDADE DA IN/TCU 71/2012
Avaliação de Viabilidade do Exercício do Contraditório e Ampla Defesa
	Verifica-se que não houve o transcurso de mais de dez anos desde o fato gerador sem que tenha havido a notificação do responsável pela autoridade administrativa federal competente (art. 6º, inciso II, c/c art. 19 da IN/TCU 71/2012, modificada pela IN/TCU 76/2016) , uma vez que o fato gerador da irregularidade sancionada ocorreu em 10/11/2009, e o responsável foi notificado sobre as irregularidades pela autoridade administrativa competente conforme abaixo:
Daves Soares da Silva, por meio do ofício acostado à peça 61, recebido em 4/12/2017, conforme AR (peça 66) .
Valor de Constituição da TCE 	
	Verifica-se, ainda, que o valor atualizado do débito apurado (sem juros) em 1/1/2017 é de R$ 406.827,00, portanto superior ao limite mínimo de R$ 100.000,00, na forma estabelecida conforme os arts. 6º, inciso I, e 19 da IN/TCU 71/2012, modificada pela IN/TCU 76/2016. 
OUTROS PROCESSOS/DÉBITOS NOS SISTEMAS DO TCU COM OS MESMOS RESPONSÁVEIS
	Informa-se que foi encontrado processo no Tribunal com o mesmo responsável:
	Responsável
	Processos

	Daves Soares da Silva
	Processo 008.313/2014-8 [TCE, aberto]

	A tomada de contas especial está, assim, devidamente constituída e em condição de ser instruída.
EXAME TÉCNICO			 
Alegações de defesa apresentadas pelo Sr. Daves Soares da Silva (peça 92) :
Argumento 1: Após resumo dos fatos, a defesa adentrou no mérito argumentando que no Relatório de supervisão in loco 172/2009 conclui-se que houve a efetiva execução do Convênio 704961/2009, de acordo com o Plano de Trabalho apresentado' e, portanto, não pode prosperar a decisão de glosa contida na Nota Técnica de Reanálise 684/2013, no valor de R$ 80.000,00, pois, o evento só atingiu o público esperado, devido a boa divulgação que aconteceu. 
Análise 1: Embora o Relatório de supervisão in loco 172/2009 (peça 9) tenha citado que houve a efetiva execução do Convênio 704961/2009, também está relatado naquele documento que a divulgação do evento foi feita através de cartazes, ou seja, no referido relatório não houve análise dos demais itens de divulgação. 
Já na Nota Técnica de Reanálise1085/2012/MTur (peça 39) foram analisados e ressalvados os demais itens de divulgação do evento: veiculação em rádio, TV e veículos, conforme tabela a seguir:
	
	Descrição
	Documentação exigida

	Divulgação do evento através de veiculação em rádios
	Encaminhar cópia do anúncio em midia gravada (formato de audio) , constando o nome e a logomarca do NITur e comprovante de Veiculação na Rádio contendo a programação prevista e o mapa de veiculação - com o valor, e o ATESTO do Convenente.

	Divulgação do evento através de veiculação em TV
	Encaminhar cópia do anúncio em DVD constando o nome e a logomarca do MTur e Comprovantes de Veiculação da TV contendo a programação prevista e os mapas de veiculação - com o ' valor, e o ATESTO do Convenente

	Divulgação do evento, através de veículos
	Apresentar relação dos profissionais contratados (carro de som) para a prestação dos serviços de divulgação no evento proposto, contendo nome completo e CPF dos mesmos. Encaminhar declaração individual do prestador de serviço com RG e C F, P discriminando a função exercida detalhada, o valor contratado e o período de execução, de acordo com o aprovado no Plano de Trabalho. Quando possível, enviar fotografias e/ou filmagem

Assim, tendo em vista que a defesa não apresentou documentação apta a comprovação da realização física do item de publicidade (Divulgação em Rádio, Televisão e Carro de Som) , rejeita-se as alegações de defesa e mantém-se o débito no valor de R$ 80.000,00. 
Argumento 2: A defesa citou que a alegação de que a contratação da empresa Prime Produções Culturais Ltda-ME por inexigibilidade de licitação está em desacordo com os critérios estabelecidos nos incisos I, II e III do art, 25 da Lei 8.666/1993, não é verdadeira, pois, a referida empresa detinha a exclusividade dos shows, conforme cartas de exclusividade constante dos autos (p. 376/380) .
Análise 2: De fato, constam nos autos as cartas de exclusividade dos artistas para empresa Prime Produções Culturais Ltda-ME, conforme tabela a seguir:
	
	Artista
	Observação 1
	Observação 2

	Banda Ciclone
	Representada por Odair Fernandes da Silva (CPF XXX.326.311-XX) , carta de exclusividade datada de 28/8/2009.
	 Exclusividade para de comercializar e 
produzir um show da 'Banda Ciclone' no dia 23/9/2009.

	Dupla Rick & Renner 
	Representada por Ivan Slavov Júnior (CPF XXX.011.168-XX) , carta de exclusividade datada de 26/8/2009.
	exclusividade para negociar o show com a dupla 'Rick 
& Renner' para o dia 24/9/2009.

	Cantora Valéria Costa
	Carta de exclusividade datada de 28/8/2009, emitida pela própria artista.
	Exclusividade para de comercializar e 
produzir um show da 'Valéria Costa' no dia 26/9/2009

	Nilva Lima
	Carta de exclusividade datada de 28/8/2009, emitida pela própria artista.
	Exclusividade para de comercializar e produzir um show da cantora 'Nilva Lima' no dia 27/9/2009

	Dupla Chico Rei e Paraná
	Carta de exclusividade datada de 1/9/2009, emitida pelo representante Aparecido de Jesus Gomes - Chico Rey (CPF XXX.276.801-XX) 
	Exclusividade para de comercializar e produzir um show da dupla 'Chico Rei e Paraná' no dia 25/9/2009

Contudo, essas cartas de exclusividade não atendem aos pressupostos do art. 25, inciso III, da Lei 8.666/1993, representando impropriedade na execução do convênio, conforme entendimento firmado nos Acórdão 96/2008-TCU-Plenário e 1.435/2017-TCU-Plenário, pois só conferem exclusividade à empresa intermediária (Prime Produções Culturais Ltda-ME) para o (s) dia (s) correspondente (s) à apresentação dos shows e são restritas à localidade do evento. 
Destaca-se que no caso das cantoras Valéria Costa e Nilva Lima as cartas foram por elas assinadas e, portanto, seriam válidas. No entanto, como não há recibo delas nos autos nem há nas cartas expressos poderes para a empresa intermediária assinar os recibos por elas, o débito se mantém. 
Registra-se, ainda, que, o Termo do Convênio 704961/2009 (Cláusula Terceira, inciso II, Alínea 'll') , explicitamente, traz a seguinte exigência:
Apresentar na prestação de contas, quando da contratação de artistas, consagrados, enquadrados na hipótese de inexigibilidade prevista no inciso III do art. 25 da Lei 8.666/1992, atualizada, por meio de intermediários ou representantes, cópia do contrato de exclusividade dos artistas com o empresário contratado, registrado em cartório, sob pena de glosa dos valores envolvidos. Ressalta-se que o contrato de exclusividade difere da autorização que confere exclusividade apenas para os dias correspondentes à apresentação dos artistas e que é restrita à localidade do evento, conforme dispõe o Acórdão 96/2008-TCU-Plenário do TCU.
19.4.	Observa-se, dessa forma, que o responsável, ao assinar o termo de convênio, tinha conhecimento de que não poderia contratar bandas e/ou artistas por meio de intermediários que não fossem seus efetivos representantes, sob pena de glosa dos recursos. 
19.5.	Mesmo na ocorrência desta irregularidade, poder-se-ia afastar o débito caso se pudesse comprovar o nexo de causalidade entre os recursos transferidos e as despesas efetuadas, o que se daria por meio de documentos que comprovassem que a empresa intermediária contratada indevidamente por inexigibilidade efetivamente pagou os cachês declarados a bandas e/ou artistas.
19.6.	Contudo, como não houve a apresentação da documentação exigida, qual seja, notas fiscais e recibos (ou outros documentos equivalentes) emitidos em nome das bandas e cantores e assinados por seus representantes legais ou pelos seus empresários, rejeita-se as alegações de defesa do responsável, mantendo-se o débito de R$ 175.000,00. 
Argumento 3: A alegação de que a contratação das demais empresas utilizando da modalidade licitatória Convite, está em desacordo com o determinado no § 1° do art. 49 da Portaria Interministerial n° 127/2008; na Lei 10.520/2002 e Decreto n°5.450/2005, que preveem utilização de Pregão Eletrônico, para contratação de bens e serviços comuns, não causou nenhum prejuízo ao erário. Assim, defendeu que falhas procedimentais ao longo do processo de licitação e contratação, não se mostram suficientes a caracterizar a irregularidade da aplicação da verba, uma vez verificada a boa-fé do gestor e a consecução do objeto proposto
Análise 3: Quanto à modalidade de licitação usada convite ao invés de pregão eletrônico, para contratação dos serviços de divulgação (peça 29) , tal irregularidade não foi objeto de audiência por este Tribunal, uma vez que, por si só, ela não ensejaria débito. Ademais, como já havia ocorrido a prescrição da pretensão punitiva não seria possível a aplicação de multa.
Argumento 4: Defendeu a aplicação do Princípio da Segregação de Função, citando que o ato de elaboração do plano de trabalho, o ato de análise, o ato de autorização e o ato de fiscalização foram todos realizados por pessoas distintas, tendo o Chefe do Executivo municipal se encarregado de definir as políticas públicas para assegurar à população serviços de qualidade, bem como realizar gestão em busca dos recursos e apoio para implementá-las. Assim, entendeu que não é crível imputar ao Gestor a prática de ilegalidade por ato que não era de sua competência. 
Em sequência, para defender a impossibilidade de uma única pessoa cumprir todas as funções citou os Acórdão 5615/2008-TCU-Segunda Câmara e 3.031/2008-TCU-1ª Câmara e as Diretrizes para as Normas do Controle Interno do Setor Público da Organização Internacional de Entidades Fiscalizadoras Superiores - Intosai (2007) .
Destacou, ainda, que (peça 92, p. 10) :
a responsabilização do Gestor não pode ser uma consequência inexorável da responsabilidade pela autorização e assinatura do convênio, de modo que não necessariamente por ser responsável pelo ato possa ser responsabilizado por eventual vício decorrente na execução do instrumento.
Análise 4: De fato, a aplicação do Princípio da Segregação de Função é fundamental para administração pública, sendo um princípio básico de controle que consiste na separação de atribuições ou responsabilidades entre diferentes pessoas.
Contudo, não há aplicação ao presente caso, uma vez que ao assinar o termo de convênio o gestor municipal se comprometeu a cumprir suas cláusulas e demais legislação aplicável. Nesse contexto, cita-se o Acórdão 2059/2015-TCU-Plenário-Relator: Benjamin Zymler:
ENUNCIADO:
A responsabilidade do prefeito na execução de convênio advém da sua condição de signatário do ajuste, que o faz garantidor da correta aplicação dos recursos. Assim, mesmo que não pratique atos referentes à execução, deve adotar providências para que esta ocorra dentro dos parâmetros legais, sob pena de responder por culpa in eligendo ou culpa in vigilando.
VOTO:
8. [...] observo que a responsabilidade do ex-Prefeito advém em razão de ter sido signatário do convênio firmado com o FNDE e, em tal condição, ter-se colocado como garantidor da correta aplicação dos recursos.
9. É certo que esse entendimento não preconiza que o responsável deva praticar todos os atos de gestão referentes aos convênios, mas sim adotar providências para que execução da despesa ocorra dentro dos parâmetros legais. Nesse sentido, o titular de um órgão/entidade deve escolher seus auxiliares diretos com esmero, sob pena de responder por culpa in eligendo e acompanhar, mesmo que de forma geral, o desempenho de seus subordinados, sob pena de responder por culpa in vigilando.
Argumento 5: invocou o art. 22 da LINDB, frisando (peça 92, p. 10-11) : 
'Art. 22. Na interpretação de normas sobre gestão pública, serão considerados os obstáculos e as dificuldades reais do gestor e as exigências das políticas públicas a seu cargo, sem prejuízo dos direitos dos administrados.
§ 1º Em decisão sobre regularidade de conduta ou validade de ato, contrato, ajuste, processo ou norma administrativa, serão consideradas as circunstâncias práticas que houverem imposto, limitado ou condicionado a ação do agente.
§ 2º Na aplicação de sanções, serão consideradas a natureza e a gravidade da infração cometida, os danos que dela provierem para a administração pública, as circunstâncias agravantes ou atenuantes e os antecedentes do agente. 
§ 3º As sanções aplicadas ao agente serão levadas em conta na dosimetria das demais sanções de mesma natureza e relativas ao mesmo fato.'
25.	Análise 5: Quanto à invocação da Lindb, cumpre observar que as falhas que fundamentaram a condenação do ex-gestor não se mostram de profundidade técnica tal que seja razoável escapar ao dever de cuidado de um gestor médio. Nesse sentido, cita-se o seguinte trecho Acórdão 1628/2018-TCU-Plenário, Relator Ministro Benjamin Zymler:
44. Entendo, pois, que a conduta desse responsável foge do referencial do 'administrador médio' utilizado pelo TCU para avaliar a razoabilidade dos atos submetidos a sua apreciação. Tratou-se, a meu ver, de erro grosseiro, que permite que os agentes respondam pessoalmente por seus atos, nos termos do art. 28 da Lei de Introdução às Normas do Direito Brasileiro (com redação dada pela Lei 13.655/2018) :  
'Art. 28. O agente público responderá pessoalmente por suas decisões ou opiniões técnicas em caso de dolo ou erro grosseiro.'
Por fim, considerando que o responsável não logrou êxito em apresentar os documentos capazes de sanar as irregularidades a ele imputada, será mantido os débitos de R$ 80,00 (irregularidade na execução física) e R$ 175.000,00 (não apresentação da comprovação do pagamento dos cachês) . Registra-se que o valor total do débito é de R$ 224.986,50 (R$ 255.000,00*88,23 % - percentual dos recursos federais) 
Prescrição da Pretensão Punitiva
Vale ressaltar que a pretensão punitiva do TCU, conforme Acórdão 1441/2016-TCU-Plenário, Relator: Benjamin Zymler, que uniformizou a jurisprudência acerca dessa questão, subordina-se ao prazo geral de prescrição indicado no art. 205 do Código Civil, que é de dez anos, contado da data de ocorrência da irregularidade sancionada, nos termos do art. 189 do Código Civil, sendo este prazo interrompido pelo ato que ordenar a citação, a audiência ou a oitiva dos responsáveis.
No caso em exame, ocorreu a prescrição da pretensão punitiva, uma vez que a irregularidade sancionada ocorreu em 16/2/2010 (data do prazo final da apresentação da prestação de contas) e o ato de ordenação da citação ocorreu em 19/8/2021 (peça 85) .
CONCLUSÃO
Em face da análise promovida no item 'Exame Técnico', verifica-se que o Sr. Daves Soares da Silva não logrou comprovar a boa e regular aplicação dos recursos. Ademais, inexistem nos autos elementos que demonstrem a boa-fé da responsável ou a ocorrência de outras excludentes de culpabilidade.
Tendo em vista que não constam dos autos elementos que permitam reconhecer a boa-fé dos responsáveis, sugere-se que as suas contas sejam julgadas irregulares, nos termos do art. 202, § 6º, do Regimento Interno do TCU, condenando-o ao débito atualizado monetariamente e acrescido de juros de mora, nos termos do art. 202, §1º do Regimento Interno do TCU, descontado o valor eventualmente recolhido. 
PROPOSTA DE ENCAMINHAMENTO
Ante o exposto, submetem-se os autos à consideração superior com a proposta de:
	a)  rejeitar alegações de defesa apresentadas pelo Sr. Daves Soares da Silva (CPF: XXX.921.161-XX) ;
	b)  julgar irregulares, nos termos dos arts. 1º, inciso I, 16, inciso III, alínea 'c', da Lei 8.443/1992, c/c os arts. 19 e 23, inciso III, da mesma Lei, as contas do Sr. Daves Soares da Silva (CPF: XXX.921.161-XX) ; condenando-a ao pagamento da importância a seguir especificada, atualizada monetariamente e acrescida dos juros de mora, calculada a partir da data discriminada até a data da efetiva quitação do débito, fixando-lhe o prazo de quinze dias, para que comprove, perante o Tribunal, o recolhimento da referida quantia aos cofres do Tesouro Nacional, nos termos do art. 23, inciso III, alínea 'a', da citada lei, c/c o art. 214, inciso III, alínea 'a', do Regimento Interno do TCU.
	Data de ocorrência
	Valor histórico (R$) 

	10/11/2009
	224.986,50

                   Valor atualizado do débito (com juros) em 23/3/2022: R$ 567.758,84
	c) autorizar, desde logo, a cobrança judicial das dívidas, caso não atendidas a notificação, na forma do disposto no art. 28, inciso II, da Lei 8.443/1992;
	d) autorizar também, desde logo, se requerido, com fundamento no art. 26, da Lei 8.443, de 1992, c/c o art. 217, §§ 1º e 2º do Regimento Interno do TCU, o parcelamento da (s) dívida (s) em até 36 parcelas, incidindo, sobre cada parcela, corrigida monetariamente, os correspondentes acréscimos legais, fixando-lhe o prazo de quinze dias, a contar do recebimento da notificação, para comprovar, perante o Tribunal, o recolhimento da primeira parcela, e de trinta dias, a contar da parcela anterior, para comprovar os recolhimentos das demais parcelas, devendo incidir, sobre cada valor mensal, atualizado monetariamente, os juros de mora devidos, no caso do débito, na forma prevista na legislação em vigor, alertando os responsáveis de que a falta de comprovação do recolhimento de qualquer parcela importará o vencimento antecipado do saldo devedor, nos termos do § 2º do art. 217 do Regimento Interno deste Tribunal; 
e) enviar cópia do Acórdão a ser prolatado à Procuradoria da República em Goiás, nos termos do § 3º do art. 16 da Lei 8.443/1992, c/c o § 7º do art. 209 do Regimento Interno do TCU, para adoção das medidas cabíveis.
	f) enviar cópia do Acórdão que vier a ser proferido ao Ministério do Turismo e aos responsáveis, para ciência, informando que a presente deliberação, acompanhada do Relatório e do Voto que a fundamenta, está disponível para a consulta no endereço www.tcu.gov.br/acordaos, além de esclarecer que, caso requerido, o TCU poderá fornecer sem custos as correspondentes cópias, de forma impressa;
	g) 	informar à Procuradoria da República em Goiás, que a presente deliberação, acompanhada do Relatório e do Voto que a fundamenta, está disponível para a consulta no endereço www.tcu.gov.br/acordaos, além de esclarecer que, caso requerido, o TCU poderá fornecer sem custos as correspondentes cópias, de forma impressa; e
	h) informar à Procuradoria da República em Goiás, nos termos do parágrafo único do art. 62 da Resolução TCU 259/2014, os procuradores e membros do Ministério Público credenciados nesta Corte podem acessar os presentes autos de forma eletrônica e automática, ressalvados apenas os casos de eventuais peças classificadas como sigilosas, as quais requerem solicitação formal.".
2.	O Sr. Secretário da SecexTCE manifestou-se de acordo com as análises e propostas contidas na instrução (peça 97) , no que foi acompanhando pelo representante do MP/TCU (peça 98) .
	É o relatório.

João Batista Torres Pinheiro (OAB/GO 26.819), representando Daves Soares da Silva.

Subprocurador-Geral Lucas Rocha Furtado.

TOMADA DE CONTAS ESPECIAL. AUSÊNCIA DE COMPROVAÇÃO DA ADEQUADA APLICAÇÃO DE PARTE DOS RECURSOS REPASSADOS AO MUNICÍPIO DE ITAPURANGA-GO PELO MINISITÉRIO DO TURISMO AO ABRIGO DO CONVÊNIO 01044/2009. CITAÇÃO DO RESPONSÁVEL. ALEGAÇÕES DE DEFESA INSUFICIENTES PARA AFASTAR AS IRREGULARIDADES E DANO OBSERVADOS. PRESCRIÇÃO DA PRETENSÃO PUNITIVA. CONTAS IRREGULARES. DÉBITO.

TOMADA DE CONTAS ESPECIAL (TCE)

Tratam os autos de tomada de contas especial instaurada pelo Ministério do Turismo em desfavor de Daves Soares da Silva (CPF 212.921.161-53) , em razão de irregularidades na aplicação dos recursos transferidos ao Município de Itapuranga/GO, no montante de R$ 300 mil, ao abrigo do Convênio 01044/2009, Registro Siafi 704961, que teve por objeto subsidiar financeiramente a "1ª Feira de Produção e Festa do Povo de Itapuranga/GO". O referido convênio teve vigência de 21/9/2009 a 15/1/2010, com prazo para apresentação da prestação de contas até 16/2/2010 (§§ 1º e 3º da instrução) .
2. Na fase interna da tomada de contas especial o Sr. Daves Soares da Silva, ex-gestor do referido município, não conseguiu demonstrar documentalmente a adequada execução do objeto do convênio. O Relatório do Tomador de Contas, o Relatório e o Certificado de Auditoria e o parecer do dirigente do órgão de controle interno concluíram pela existência de prejuízo, imputável ao referido gestor, equivalente ao valor total transferido (§§ 4º a 9º da instrução) .
3. Já nesta Corte, e após analisar os elementos contidos nos autos, a unidade técnica concluiu pela necessidade de citação do responsável, pela ausência de comprovação, tanto de que as empresas contratadas efetivamente pagaram as bandas e cantores que se apresentaram no evento, no valor de R$ 175 mil; quanto de que a divulgação do evento por meio de rádio, TV e outros veículos foi efetivamente realizada, no valor de R$ 80 mil (§§ 10 e 11 da instrução) .
4. Analisando as alegações de defesa apresentadas pelo responsável, a unidade técnica apontou que (i) o relatório de supervisão in loco atestou apenas a divulgação do evento por meio de cartazes, mas nada afirmou a respeito da divulgação por rádio, TV e outras mídias, conforme previsto no plano de trabalho (§ 17 a 17.2 da instrução) ; (ii) mesmo que superadas as falhas observadas nas cartas de exclusividade dos artistas,  não se encontram presentes quaisquer elementos que demonstrem que a empresa contratada, Prime Produções Culturais Ltda., efetivamente pagou os cachês declarados (§§ 19 a 19.6 da instrução) ; (iii) a utilização de modalidade de licitação indevida não foi objeto de audiência ou citação (§ 21 da instrução) ; (iv) o princípio da segregação de funções não auxilia, no caso, o gestor municipal, que continua responsável pela prestação de contas do convênio por disposição expressa nas normas que regem a matéria (§§ 23 e 24 da instrução) ; e (v)  a invocação da LINDB também não socorre ao gestor, haja vista que as irregularidades observadas não escapam ao conhecimento e cuidado atribuíveis a um gestor médio, caracterizando-se como erro grosseiro (§ 25 da instrução) ; pelo concluiu pela existência de dano atribuível ao referido gestor no montante de R$ 224.986,50 (excluindo-se do débito de R$ 255 mil o valor de R$ 30.013,50 correspondente à parcela de contrapartida municipal) (§ 26 da instrução) .
5. A unidade técnica propôs uniformemente o julgamento das contas pela irregularidade, com imputação do débito retro referido ao responsável (§ 30 da instrução) , mas sem imputação de multa, em razão da prescrição da pretensão punitiva (§§ 27 e 28 da instrução) . 
6. Acolho como razões de decidir as análises e conclusões oferecidas pela unidade técnica em sua instrução, retro sumarizadas, pelo que concordo com as propostas apresentadas (§ § 31 e subitens da instrução) , com as quais também, concordou o representante do MP/TCU (peça 98) . 
Assim, manifestando minha concordância com as propostas apresentadas pela unidade técnica, acolhidas pelo MP/TCU, manifesto-me por que o Tribunal adote o Acórdão que ora submeto à deliberação deste Colegiado.
TCU, Sala das Sessões, em 21 de junho de 2022. 
AUGUSTO SHERMAN CAVALCANTI 
Relator